【裁判字號】    99,上訴,844
【裁判日期】    990514
【裁判案由】    毒品危害防制條例
【裁判全文】
臺灣高等法院刑事判決                 99年度上訴字第844號
上  訴  人  臺灣士林地方法院檢察署檢察官
上  訴  人
即  被  告  甲○○
指定辯護人  本院公設辯護人陳德仁
上列上訴人因被告違反毒品危害防制條例案件，不服臺灣士林地
方法院98年度訴字第328號，中華民國98年12月28日第一審判決
（起訴案號：臺灣士林地方法院檢察署97年度偵字第16267號）
，提起上訴，本院判決如下：
    主  文
原判決撤銷。
甲○○販賣第三級毒品，處有期徒刑伍年貳月，未扣案之販賣第
三級毒品愷他命所得財物新臺幣捌佰元沒收，如全部或一部不能
沒收時，以其財產抵償之。又販賣第三級毒品，處有期徒刑伍年
貳月，未扣案之販賣第三級毒品愷他命所得財物新臺幣壹仟貳佰
元沒收，如全部或一部不能沒收時，以其財產抵償之。又販賣第
三級毒品，處有期徒刑伍年貳月，扣案分裝袋壹批，沒收之，未
扣案之販賣第三級毒品愷他命所得財物新臺幣壹仟貳佰元沒收，
如全部或一部不能沒收時，以其財產抵償之。應執行有期徒刑陸
年陸月，扣案分裝袋壹批，沒收之，未扣案之販賣第三級毒品愷
他命所得財物新臺幣仟貳佰元沒收之，如全部或一部不能沒收
時，以其財產抵償之。
    事  實
一、甲○○明知愷他命係毒品危害防制條例第2條第2項第3款所
    規定之第三級毒品，不得非法販賣，竟意圖營利，於不詳時
    間、地點，向真實姓名、年籍不詳綽號「小川」之成年男子
    ，以每包（約重0.5公克）新臺幣（下同）350元之價格，購
    入數量不詳之第三級毒品愷他命，再基於販賣第三級毒品愷
    他命之犯意，先後於附表編號一至三所示之時間，以其使用
    之0000000000號行動電話與楊武赫使用之0000000000號行動
    電話聯繫販賣第三級毒品愷他命事宜後，即於附表編號一至
    三所示之地點，以每包（約重0.5公克）400元之價格，分別
    販賣如附表編號一至三數量欄所示之第三級毒品愷他命予楊
    武赫（各次所得財物詳如附表所得財物欄所載）。嗣因楊武
    赫於民國97年12月4日，為警在臺北縣汐止巿南陽街90巷20
    之1號，其所駕駛之車號669-QB號混凝土大貨車駕駛座下方
    ，查獲菸盒內裝有第三級毒品愷他命殘渣袋9個，乃供述其
    所吸食之第三級毒品愷他命係向甲○○所購買，警方遂於同
    日下午5時5分許，循線前往甲○○之臺北縣汐止市○○街14
    1巷36號7樓住處，經甲○○同意後執行搜索，並扣得分裝袋
    1批，另當場查獲其所有與本件犯罪無涉之第三級毒品愷他
    命7小包（驗餘總淨重0.0627公克），及非其所有而供其聯
    絡販賣毒品事宜所用之0000000000號行動電話SIM卡1張（起
    訴書誤植為行動電話1支）。
二、案經臺北縣政府警察局汐止分局（下稱汐止分局）報告臺灣
    士林地方法院檢察署檢察官（下稱士林地檢署）偵查起訴。
    理  由
一、訊據被告甲○○否認有何販賣第三級毒品犯行，辯稱：伊跟
    別人買愷他命0.5公克，是以400元購入，然後伊以0.5公克
    ，向楊武赫收400元，沒有賺錢，只是轉讓云云，後改稱伊
    只是幫「小川」轉交愷他命給楊武赫，楊武赫託伊幫忙拿，
    伊沒有從中獲得好處等語置辯。指定辯護人則為被告辯護略
    以：依證人楊武赫之證詞，可知被告是受證人楊武赫之託，
    向他人購買毒品，被告並無從中賺取利潤，僅係原價轉讓等
    語。然查：
  (一)上揭事實業據被告於原審審理時就伊先後於附表編號一至三
    所示之時間，以伊使用之0000000000號行動電話與楊武赫使
    用之0000000000號行動電話聯繫後，即於附表編號一至三所
    示之地點，以每包（重0.5公克）400元之價格，交付如附表
    編號一至三數量欄所示之第三級毒品愷他命予楊武赫等情坦
    認在卷（見原審卷第60至61頁），而被告於97年12月5日檢
    察官訊問時供稱：扣案7小包是愷他命殘渣，伊是以1小包0.
    5公克，1次買5公克共10小包，共3,500元，「小川」賣給伊
    ，楊武赫是跟伊買毒品的人，伊以1小包0.5公克賣400元予
    楊武赫，第1次是在97年7月跟伊買等語（見偵查卷第38至39
    頁），於97年12月5日原審羈押訊問時亦坦承伊跟藥頭拿愷
    他命是以現金付清，藥頭賣給伊1小包0.5公克，350元，伊
    賣給楊武赫愷他命都是跟同一藥頭購買，楊武赫跟伊買愷他
    命是打伊手機0000000000號跟伊聯絡，伊沒有轉賣給別人，
    只有賣給楊武赫等節（見原審97年度聲羈字第446號卷第4至
    6頁），復於98年2月3日原審延長羈押訊問時就伊有販賣第
    三級毒品愷他命給楊武赫，每次賣給楊武赫都是400元0.5公
    克，伊賺50元等情再次供承在卷（見原審98年度偵聲字第13
    號卷第14至15頁），核與證人楊武赫於98年6月25日檢察官
    訊問時證稱伊有向被告買愷他命，地點在被告家樓下巷口，
    次數忘記了，每次買2、3包，伊如果打電話給被告，就是要
    買毒品，每次都有買到，伊電話是0000000000，伊在警局所
    言實在等語（見偵查卷第98、100頁），及證人楊武赫於警
    詢中證述伊吸食之毒品愷他命係向綽號「阿火」之被告購買
    ，都是直接用電話聯絡，電話號碼為0000000000號，1包愷
    他命價值400元等情節（見偵查卷第15頁）均一致，且由證
    人即查獲本案之警員張國慶於原審審理時結證稱：當時楊武
    赫在汐止市的1間「大象混凝土廠」工作，伊等先找到楊武
    赫，在楊武赫駕駛的混凝土車駕駛座週圍有查到愷他命的殘
    渣袋，伊等就把楊武赫請到他們的辦公室，再請楊武赫打電
    話聯絡被告，以楊武赫要還錢的意思請被告過來，因伊等有
    問楊武赫愷他命的來源，楊武赫是說跟被告買的，伊等才要
    他叫被告過來，被告就過來了，有請他簽自願同意受搜索書
    ，之後就到被告家，有搜到幾小包愷他命，伊等就把被告帶
    回派出所作筆錄，伊等先作楊武赫的筆錄，楊武赫都說愷他
    命是向被告買的，之後就開始做被告的筆錄，被告當時有承
    認，之後就將被告隨案移送到地檢署等語（見原審卷第31頁
    ），而佐以被告於98年6月25日偵查中亦供稱：楊武赫每次
    打電話給伊，就是有買愷他命，每次都有買到，但伊沒有收
    到錢，楊武赫還欠伊1萬元，伊要去楊武赫公司拿錢才被抓
    的等語（見偵查卷第100頁），是認證人張國慶上開所證應
    屬非虛，益徵前揭被告販賣第三級毒品之自白、證人楊武赫
    之證詞均與事實相符堪以採取。此外，復有通聯紀錄1份附
    卷可稽（附於偵查卷第108頁以下），及上開在被告上址住
    處扣得非其所有供販賣第三級毒品所用之0000000000號行動
    電話SIM卡1張扣案為證。
  (二)被告雖於原審準備程序中辯稱：伊係原價轉讓第三級毒品愷
    他命予楊武赫，並無從中獲利云云，而證人楊武赫於原審審
    理時並證稱：被告跟伊說被告之上游1包是賣400元等語（見
    原審卷第56頁），惟顯與上開事證有間，已難憑信，況證人
    楊武赫上開所證被告取得第三級毒品愷他命價格之情節，並
    非其親自見聞，應屬傳聞，不得據為被告有利認定之證據，
    且近年來政府為杜絕毒品之氾濫，對於查緝施用及販賣毒品
    之工作，無不嚴加執行，販賣毒品罪又係重罪，若無利可圖
    ，衡情一般持有毒品之人當無輕易將所持有之第三級毒品愷
    他命，轉售他人而甘冒再次向他人購買時，會被查獲移送法
    辦之風險，而被告與證人楊武赫間並無特殊重要情誼或至親
    關係，依其二人於原審審理時所述，僅曾為同酒店之同事，
    證人楊武赫已於97年2月間離職，乃被告竟費心自甘承受重
    典之風險，數次涉險販賣第三級毒品，若非有牟利之圖，何
    會如此，是被告販賣愷他命具有營利之意圖一節，應可認定
    ，其上開所辯，應係事後避重就輕之詞，委無足取。
  (三)被告於原審審理時另辯以伊只是幫「小川」轉交愷他命給楊
    武赫，楊武赫託伊幫忙拿，伊沒有從中獲得好處云云，然核
    此情詞與前揭被告於偵查、原審準備程序中所為供述尚有未
    合，且證人楊武赫之前於警詢、偵查中亦未曾述及代購、轉
    交毒品之情事，則被告事後所辯，應非真實，況證人楊武赫
    於原審審理時雖改稱：伊之前在酒店與被告是同事，所以知
    道酒店內有人在賣愷他命，但伊已經離職，被告還在酒店工
    作，所以伊請被告幫伊買等節，惟其係證稱：「小川」是酒
    店另外1個幹部，伊跟他不好，伊知道「小川」有愷他命，
    但伊只跟「小龍」買，伊知道被告的愷他命來源為「小龍」
    ，伊錢都是直接拿給「小龍」，沒有直接拿錢給被告過，有
    時是「小龍」直接拿給伊，如果「小龍」不在，就是透過被
    告拿愷他命給伊等語（見原審卷第48至49頁、第52頁），顯
    與被告上開所辯情節亦不相同，且與被告於原審審理時所供
    述：伊3次與楊武赫之間交付毒品愷他命之行為，均與「小
    川」有關，楊武赫不知道伊取得愷他命的來源是「小川」，
    因伊沒有跟他說等語（見原審卷第61至62頁），歧異甚大，
    故認被告所辯上情與事實不符，顯非可採。
  (四)雖證人楊武赫於原審審理時另稱其係請被告幫忙買愷他命云
    云，然其先證稱：伊於96年11月至97年2月在酒店工作，伊
    離職之後就透過被告買愷他命，伊打電話給被告時，在電話
    中伊會說要1個或2個，問伊可不可以過去找被告，被告有時
    說不行，有時說可以，不行的時候就是在忙，伊有時直接到
    店內，有時在樓下。愷他命是「小龍」拿下來的，伊沒有「
    小龍」的電話，伊是透過被告跟「小龍」聯絡，愷他命是「
    小龍」直接拿給伊，跟伊收錢，伊跟「小龍」拿愷他命，價
    錢為400元，0.8公克等語（見原審卷第48至49頁），而於同
    日審理時又稱：（你於警詢、偵查所為之陳述是否實在？）
    實在；（是否有在被告樓下之巷口，跟被告購買愷他命？）
    那是晚上打電話給被告時，當時伊已經拿錢給被告了，但還
    沒有拿到東西，「小龍」當時還沒有到酒店，伊與被告的家
    距離很近，所以先回家等；（是否每次都是跟被告買2、3包
    之愷他命？）是，1包400元；（前述提到有關酒店幹部小龍
    的部分，是否都是在酒店任職期間的事情？）是；（你於離
    職之後，愷他命之來源為何？）我是透過被告，叫他去跟「
    小龍」說我要東西；（你於警詢、偵查稱，是到被告家樓下
    拿東西，與你剛才所述不同，為何如此？）我有透過被告拿
    愷他命給我，我錢都是直接拿給「小龍」，沒有直接拿錢給
    被告過，有時是「小龍」直接拿給我，如果「小龍」不在，
    就是透過被告拿愷他命給我等語（見原審卷第51至52頁），
    足見證人楊武赫於原審審理時所證內容前後不一，互有矛盾
    ，亦與其於警詢、偵查中所為之證詞全然不同，難謂原審審
    理中之證述無瑕疵，復核與上開被告之供述、證人張國慶之
    證詞互有未合，顯係事後為迴護被告之詞，不足採信，自不
    得以之即遽為被告有利之認定，要難採取。
  (五)再被告每次販賣第三級毒品予證人楊武赫之確實數量，起訴
    書僅記載在如附表所示之地點，以每包0.5公克400元之價格
    ，由被告販賣重量不詳之第三級毒品愷他命2至3包予證人楊
    武赫，而證人楊武赫於檢察官訊問時則係結證稱：每次買2
    、3包等語（見偵查卷第99頁），惟被告於原審審理時乃供
    稱：伊於97年7月5日，交付愷他命2至3包予楊武赫；於97年
    8月10日，交付愷他命3包予楊武赫；於97年9月19日，交付
    愷他命3包予楊武赫等語明確（見原審卷第60至61頁），而
    依前揭證人楊武赫證述、被告供述，97年7月5日被告交付愷
    他命予證人楊武赫之數量既無法特定，即應採較有利被告之
    認定方式，認定交付數量為2包，從而，綜合卷內證據資料
    認定被告先後於附表編號一至三所示之地點，以每包（重0.
    5公克）400元之價格，分別販賣第三級毒品愷他命予證人楊
    武赫之數量、所得財物，均如附表編號一至三所示。
  (六)末查，依前揭事證，被告所供之「小川」應係其取得販賣予
    證人楊武赫第三級毒品愷他命之來源，且被告並自販入價格
    、販賣價格間賺取差價，則本件應非被告與「小川」共同販
    賣第三級毒品愷他命予楊武赫，是公訴意旨認定被告與「小
    川」間就上開販賣第三級毒品犯行，有犯意聯絡及行為分擔
    ，應論以共同正犯，尚有誤會，附此敘明。
  (七)綜上所述，本件事證已臻明確，被告上揭3次販賣第三級毒
    品愷他命犯行，足可認定。
二、論罪科刑：
  (一)按毒品危害防制條例第4條業於98年5月20日以華總一義字第
    09800125141號公布修正，自公布後6個月即98年11月20日施
    行，新法第4條規定：「製造、運輸、販賣第一級毒品者，
    處死刑或無期徒刑；處無期徒刑者，得併科新臺幣2千萬元
    以下罰金。製造、運輸、販賣第二級毒品者，處無期徒刑或
    7年以上有期徒刑，得併科新臺幣1千萬元以下罰金。製造、
    運輸、販賣第三級毒品者，處5年以上有期徒刑，得併科新
    臺幣7百萬元以下罰金。製造、運輸、販賣第四級毒品者，
    處3年以上10年以下有期徒刑，得併科新臺幣3百萬元以下罰
    金。製造、運輸、販賣專供製造或施用毒品之器具者，處1
    年以上7年以下有期徒刑，得併科新臺幣1百萬元以下罰金。
    前五項之未遂犯罰之。」，而舊法第4條規定：「製造、運
    輸、販賣第一級毒品者，處死刑或無期徒刑；處無期徒刑者
    ，得併科新臺幣1千萬元以下罰金。製造、運輸、販賣第二
    級毒品者，處無期徒刑或7年以上有期徒刑，得併科新臺幣7
    百萬元以下罰金。製造、運輸、販賣第三級毒品者，處5年
    以上有期徒刑，得併科新臺幣5百萬元以下罰金。製造、運
    輸、販賣第四級毒品者，處3年以上10年以下有期徒刑，得
    併科新臺幣3百萬元以下罰金。製造、運輸、販賣專供製造
    或施用毒品之器具者，處1年以上7年以下有期徒刑，得併科
    新臺幣1百萬元以下罰金。前五項之未遂犯罰之。」，經比
    較修正前、後關於罰金刑之規定，修正前之法律較有利於行
    為人，故依刑法第2條第1項前段規定，適用修正前毒品危害
    防制條例第4條之規定。
  (二)按愷他命為毒品危害防制條例第2條第2項第3款所規定之第
    三級毒品，依法不得持有、轉讓及販賣，查被告販賣第三級
    毒品愷他命，核其所為，係犯修正前毒品危害防制條例第4
    條第3項之販賣第三級毒品罪。被告所犯上開3次販賣第三級
    毒品犯行，犯意各別，應予分論併罰。
  (三)證據能力方面：
  1.被告甲○○抗辯其於檢察官訊問時、原審羈押訊問時所為之
    陳述非出於任意性：按被告之自白，非出於強暴、脅迫、利
    誘、詐欺、疲勞訊問、違法羈押或其他不正之方法，且與事
    實相符者，得為證據。刑事訴訟法第156條第1項定有明文，
    本件被告自準備程序時起，一再否認其於檢察官訊問時、原
    審羈押訊問時之供述內容為真正，辯稱：伊之前會在偵查中
    、原審羈押訊問時為本件犯罪之自白，是因為承辦警員告訴
    伊販賣與轉讓都是一樣的罪，只要罰錢就可以，所以伊就配
    合給警察作業績云云，而被告之辯護人則以被告於警詢中所
    為不利於己之自白，係受警員不當詢問及配合警員辦案所致
    ，為不正自白，被告復於檢察官訊問、原審羈押訊問時為相
    同之陳述，應為不正自白之延伸等語抗辯，主張被告於檢察
    官訊問時、原審羈押訊問時之供述均為無證據能力。惟查：
  (1)檢察機關與調查機關各有所司，檢察官偵查犯罪時，對於依
    法行使司法警察官、司法警察職權之調查人員，固有指揮及
    命令之權，但案件偵查終結後，檢察官應依蒐證結果分別為
    起訴或不起訴處分，以求偵查權及公訴權之妥適行使，其職
    責與重在檢肅犯罪之調查人員究有不同。被告在檢察官訊問
    時承認犯行，是否屬非任意性之自白，端視該自白是否係出
    於被告自由意思之發動而定，與調查人員先前是否曾以不正
    方法使被告為非任意性之自白，並無必然之關聯。調查人員
    擅自以不正方法訊問被告，乃調查人員個人之不當行為，對
    檢察官依法執行職務並無影響。而被告所受之強制，既來自
    於調查人員之不當行為及被告於該次訊問所處之環境等外在
    因素，一旦訊問之人及所處之環境改變，妨害被告意思自由
    之外在因素消失，除非該不正方法對被告造成強制之程度非
    常嚴重（例如：對借提之被告刑求強迫其自白，並脅迫該被
    告如果翻供將繼續借提刑求；或對被告施用詐術，使被告誤
    信如持續為不實之自白，將可實現其意欲達成之某種目的…
    …等等），否則，被告之意思自由自然隨之回復，此乃事理
    所當然。故調查人員在訊問時或訊問前對被告施以不正方法
    ，原則上僅影響到被告在該次訊問所為自白之任意性，而不
    及於嗣後應訊時所為之自白，倘無具體明確之證據，足以證
    明被告所受之強制確已延續至其後應訊之時，自不能以主觀
    推測之詞，遽認被告於嗣後應訊時仍持續受到強制。尤有進
    者，調查人員借提被告訊問後，將被告解還交由檢察官複訊
    ，時間上必定接近，僅因檢察官有指揮及命令調查人員偵查
    犯罪之權責，複訊之時間接續及被告之情緒持續，即將被告
    在檢察官複訊時所為之自白與調查人員以不正方法所取得非
    任意性之自白，一體觀察而為概括之評價，無異於強令檢察
    官承受調查人員不當行為之結果，不僅抹煞檢察官依法偵查
    犯罪之職權行使，亦違背證據法則。有最高法院94年度台上
    字第2997號判決要旨可參。
  (2)被告於97年12月4日下午5時5分許，為警在其住所執行搜索
    查獲，並扣得上開物品，經警當場通知逮捕，隨後為警帶回
    汐止分局汐止派出所，並製作警詢筆錄、採集尿液送驗後移
    送士林地檢署，證人即製作被告警詢筆錄之警員張國慶於原
    審審理時結證稱：伊在查獲本件之前，沒有因另案查獲過被
    告，伊在製作筆錄期間，沒有向被告表示警察查獲案件之相
    關業績計算情形，且在查獲被告後，沒有向被告表示過販賣
    與轉讓毒品之相關規定及罰則，在查獲被告之後，被告也沒
    有講到其所為是轉讓毒品等語（見原審卷第35頁），且被告
    於警詢時亦陳稱：（問：上開筆錄是否為你在自由意志下所
    做之陳述？有無遭受暴力脅迫、利誘、詐欺或其他不正當方
    式製作不實之筆錄？）是的。沒有遭受暴力脅迫、利誘、詐
    欺或其他不正當方式製作不實之筆錄等語，有被告警詢筆錄
    在卷可考（見偵查卷第12頁），再者，近年來政府為杜絕毒
    品之氾濫，對於查緝施用及販賣毒品之工作，無不嚴加執行
    ，販賣毒品罪又係重罪一節，平日於大眾傳播媒體並廣為宣
    導，被告為一成年人，應具有相當之智識程度與生活經驗，
    對此亦當認識甚明，則被告所辯承辦警員詐欺其為自白之情
    節，顯難採信，再者被告於97年12月4日經汐止分局移送至
    士林地檢署由內勤檢察官訊問後，經檢察官於97年12月5日
    向原審聲請羈押，並由法官進行羈押訊問，有被告之偵查訊
    問筆錄、原審羈押訊問筆錄在卷可考，而被告於檢察官訊問
    、法院羈押時，訊問之人及所處之環境已與警詢不同有所，
    且因涉犯最輕本刑為5年以上有期徒刑之販賣第三級毒品罪
    ，犯罪嫌疑重大，有事實足認為有勾串證人之虞，經檢察官
    向原審聲請裁定羈押禁見，其自無不知所涉販賣第三級毒品
    之罪係屬重罪之理，堪認被告所稱其被警員詐欺妨害其意思
    自由之外在因素早已消失，則被告意思自由已然隨回復，此
    乃事理所當然，縱被告所辯承辦警員詐欺其為自白一節為真
    ，調查人員在訊問時或訊問前，對被告施以不正方法，原則
    上僅影響被告在該次訊問時所為自白之任意性，當不及於嗣
    後應訊時所為之自白，此外，復無具體明確證據，足以證明
    被告所受之強制確已延續至其後應訊之時，自不能以其主觀
    推測之詞，遽認被告於嗣後應訊時仍持續受到強制。從而，
    被告於檢察官訊問、原審法院羈押、延長羈押訊問時所為之
    自白，其自由陳述意志並未受妨礙，亦無不正自白延伸之情
    ，該自白應係出於任意性，且其自由之陳述與事實相符（詳
    如前敘），自具證據能力，被告、辯護人上開所指均無足採
    取。
  2.本案所引用之供述及非供述證據，經原審及本院依法踐行調
    查證據程序，檢察官、被告及其選任辯護人均不爭執各該證
    據之證據能力，且亦查無依法應排除其證據能力之情形，是
    後述所引用證據之證據能力均無疑義。
三、原判決以被告甲○○犯行事證明確，予以論罪科刑，固非無
    見；惟被告甲○○於本院陳稱第1次交付第三級毒品愷他命
    予證人楊武赫地點是臺北縣汐止市○○街141巷巷口，第2次
    在臺北市中山區○○○路○段65巷7號1樓，第3次在汐止市○
    ○街141巷巷口等語明確（見本院卷第29頁反面），原審認
    定被告3次販賣第三級毒品愷他命予證人楊武赫之地點分別
    是汐止市○○街141巷36號1樓、汐止市○○街141巷口與汐
    止市○○街141巷36號1樓，核與事實有違，尚有未洽，又扣
    案分裝袋1批為被告所有，且被告於本院中供承：警方扣到
    的分裝袋1批，是其交付證人楊武赫愷他命包裝用的塑膠袋
    同1批等語明確（見本院卷第29頁反面），足見被告使用該
    批分裝袋分裝愷他命用以販售之用，故包裝袋1批為預備供
    販賣第三級毒品所用之物，應依刑法第38條第1項第2款規定
    宣告沒收之，原審未予沒收，亦有未合。檢察官執此提起上
    訴，非無理由，被告上訴意旨仍執陳詞，否認販賣毒品犯行
    ，雖無理由，惟原判決既有上揭可議之處，自屬無可維持，
    應由本院予以撤銷改判。爰審酌被告明知毒品戕害他人身心
    健康，為謀不法利益，竟予販賣，增加毒品流通，嚴重損及
    國民健康、影響社會治安，應予非難，並斟酌其年齡、智識
    程度、生活狀況、犯罪動機、手段、販賣毒品之次數、犯罪
    所得及犯後態度等一切情狀，各量處如主文所示之刑，並依
    法定其應執行刑，以資懲儆。辯護人雖辯護稱請參酌被告犯
    案之動機，及被告交易之對象單一、交易之數量不多，對方
    又有多筆價金並未支付等情，法重情輕，請求依刑法第59條
    之規定，酌減其刑。惟審酌被告販買第三級毒品之犯行，嚴
    重損及國民健康、影響社會治安，且其犯後固於偵查中曾一
    度坦認犯行，惟於原審及本院審理時均翻異前詞，否認犯行
    ，實無其他情狀可認被告之犯罪情狀，顯有可憫恕之處，認
    科以最低度刑仍嫌過重，而有酌減其刑之情形，是辯護人之
    聲請，尚屬無據。另公訴人固聲請併對被告宣告刑前強制工
    作云云，惟被告於95年間雖有犯傷害罪之前科紀錄，有卷附
    被告前案紀錄表可按，然尚難因此即謂被告有犯罪之習慣，
    亦無證據足以證明被告有因遊蕩或懶惰成習而犯罪之情形，
    是應認本件所判處之罪刑，已足收到刑罰執行矯正之效果，
    無依刑法第90條第1項規定宣告強制工作之必要，附此敘明
    。又被告販賣第三級毒品予證人楊武赫之各次所得800元、1
    ,200元、1,200元，係被告販賣毒品所得之財物，雖未扣案
    ，然無證據證明已不存在，應依毒品危害防制條例第19條第
    1項規定，分別於各該販賣第三級毒品罪項下宣告沒收，惟
    如全部或一部不能沒收時，應以其財產抵償之。另分裝袋1
    批為被告所有，其預備供販賣第三級毒品所用之物，應依刑
    法第38條第1項第2款規定宣告沒收之。至扣案之0000000000
    號行動電話SIM卡1張，雖係供被告販賣第三級毒品所用之物
    ，惟該行動電話門號之申用人並非被告，上開行動電話SIM
    卡非被告所有之物，業據被告於警詢中供明在卷，而上開行
    動電話SIM卡性質上亦非屬違禁物，是尚乏沒收之依據，爰
    不宣告沒收。按毒品危害防制條例第18條第1項前段：「查
    獲之毒品，不問屬於犯人與否，均沒收銷燬之」之規定，雖
    係刑法第38條第1項第1款之特別規定，惟該法條所稱「查獲
    」之毒品，係指有罪判決書於事實欄已經認定為被告有罪事
    實之毒品而言；且沒收為從刑之一種，依主從不可分原則，
    應附隨於主刑同時宣告之，若無主刑，則從刑即無所附麗。
    本件於97年12月4日在被告住處扣得之愷他命7小包，雖係毒
    品危害防制條例所規定之第三級毒品，有交通部民用航空局
    航空醫務中心毒品鑑定書1紙在卷可佐，惟難認與被告所犯
    本件販賣第三級毒品罪有關，故不予宣告沒收，附此敘明。
據上論斷，應依刑事訴訟法第369條第1項前段、第364條、第299
條第1項前段，修正前毒品危害防制條例第4條第3項、毒品危害
防制條例第19條第1項，刑法第11條、第2條第1項前段、第38條
第1項第2款、第51條第5款，判決如主文。
本案經檢察官黃朝貴到庭執行職務。
中    華    民    國    99    年    5    月    14     日
                  刑事第二十三庭  審判長法  官  許宗和
                                        法  官  林海祥
                                        法  官  潘進柳
以上正本證明與原本無異。
如不服本判決，應於收受送達後10日內向本院提出上訴書狀，其
未敘述上訴之理由者並得於提起上訴後10日內向本院補提理由書
（均須按他造當事人之人數附繕本）「切勿逕送上級法院」。
                                        書記官  任正人
中    華    民    國    99    年    5     月    14    日
附錄：本案論罪科刑法條全文
修正前毒品危害防制條例第4條：
製造、運輸、販賣第一級毒品者，處死刑或無期徒刑；處無期徒
刑者，得併科新臺幣1 千萬元以下罰金。
製造、運輸、販賣第二級毒品者，處無期徒刑或7 年以上有期徒
刑，得併科新臺幣7 百萬元以下罰金。
製造、運輸、販賣第三級毒品者，處5 年以上有期徒刑，得併科
新臺幣5 百萬元以下罰金。
製造、運輸、販賣第四級毒品者，處3 年以上10年以下有期徒刑
，得併科新臺幣3 百萬元以下罰金。
製造、運輸、販賣專供製造或施用毒品之器具者，處1 年以上7
年以下有期徒刑，得併科新臺幣1 百萬元以下罰金。
前五項之未遂犯罰之。
附表：
┌──┬─────┬───────┬─────┬────┐
│編號│ 時  間   │地  點        │數  量    │所得財物│
├──┼─────┼───────┼─────┼────┤
│一、│97年7 月5 │臺北縣汐止市康│2 包（每包│新臺幣80│
│    │日晚間8 時│寧街141巷巷口 │重0.5 公克│0元     │
│    │許        │（起訴書誤植為│）        │        │
│    │          │臺北市南港區南│          │        │
│    │          │港路1段8號附近│          │        │
│    │          │）            │          │        │
├──┼─────┼───────┼─────┼────┤
│二、│97年8 月10│臺北市中山區中│3 包（每包│新臺幣  │
│    │日晚間8時 │山北路2段65 巷│重0.5 公克│1,200元 │
│    │許        │7號1樓        │）        │        │
├──┼─────┼───────┼─────┼────┤
│三、│97年9 月19│臺北縣汐止市康│3 包（每包│新臺幣  │
│    │日上午11時│寧街141巷巷口 │重0.5 公克│1,200元 │
│    │許        │（起訴書誤植為│）        │        │
│    │          │臺北縣汐止市康│          │        │
│    │          │寧街141巷附近 │          │        │
│    │          │）            │          │        │
└──┴─────┴───────┴─────┴────┘

司法院資訊處製作；財團法人民間司法改革基金會備份。
